臺灣桃園地方法院刑事判決
111年度審訴字第341號
公  訴  人  臺灣桃園地方檢察署檢察官
被      告  潘春琪




上列被告因違反毒品危害防制條例案件，經檢察官提起公訴（11
0年度偵字第43827號），被告於本院準備程序進行中，就被訴事
實為有罪之陳述，經本院告知簡式審判程序意旨，並聽取當事人
之意見後，本院合議庭裁定由受命法官獨任依簡式審判程序審理
，判決如下： 
　　主  文
潘春琪持有第二級毒品純質淨重二十公克以上，處有期徒刑捌月
。
扣案如附表所示之第一級海洛因伍包及第二級毒品甲基安非他命
貳拾伍袋均沒收銷燬。
    事實及理由
一、犯罪事實：
    潘春琪明知海洛因、甲基安非他命係毒品危害防制條例第2
    條第2項第1、2款所列管之第一、二級毒品，不得非法持有
    ，竟基於持有第一級毒品海洛因及第二級毒品甲基安非他命
    純質淨重20公克以上之犯意，於民國101年5月29日前某時，
    在高雄市仁武區鳳仁路某處鐵皮屋內，向真實姓名年籍均不
    詳、綽號「阿寶」之成年男子，以不詳之價格，購入第一級
    毒品海洛因5包及第二級毒品甲基安非他命25袋（逾純質淨
    重20公克以上），且自該時起無故持有之。嗣於同年8月3日
    上午8時許，經警持本院核發之搜索票，至潘春琪位於桃園
    縣○鎮市○○路○○段000巷00號（現改制為桃園市○鎮區○○路○○
    段000巷00號）之住處執行搜索，當場查扣潘春琪所有之第
    一級毒品海洛因5包（驗前淨重合計18.21公克，驗前純質淨
    重合計2.18公克，驗餘淨重合計17.86公克）、及第二級毒
    品甲基安非他命25袋（驗前淨重合計32.9790 公克，驗前純
    質淨重合計32.9460 公克，驗餘淨重合計32.8292公克），
    始查悉上情。
二、證據名稱：
  ㈠被告潘春琪分別於警詢、檢察官訊問、本院準備程序及審理
    中之自白。
  ㈡證人江美惠分別於警詢及檢察官訊問中之證述。
　㈢臺北市政府警察局刑事警察大隊搜索扣押筆錄、扣押物品目
    錄表、法務部調查局濫用藥物實驗室101年9月5日調科壹字
    第10123014000號鑑定書、交通部民用航空局航空醫務中心1
    01年8月22日航藥鑑字第0000000Q號毒品鑑定書、臺北市政
    府警察局刑事警察大隊扣押物品清單。
　㈣扣案如附表所示之毒品。
三、新舊法比較：
    按行為後法律有變更者，適用行為時之法律。但行為後之法
     律有利於行為人者，適用最有利於行為人之法律，刑法第2
    條第1項定有明文。查被告行為後，毒品危害防制條例第11
    條第1項規定，已於109年1月15日經總統以華總一義字第109
    00004091號令修正公布，並於同年7月15日施行。修正前毒
    品危害防制條例第11條第1項原規定「持有第一級毒品者，
    處三年以下有期徒刑、拘役或新臺幣5萬元以下罰金。」，
    修正後之規定則為「持有第一級毒品者，處三年以下有期徒
    刑、拘役或新臺幣30萬元以下罰金。」，是新法修正後，提
    高其罰金刑之法定刑，經比較新舊法結果，認修正前之規定
    較有利於被告，依刑法第2條第1項前段規定，自應以被告行
    為時即修正前毒品危害防制條例第11條第1項之規定處斷。
四、論罪科刑：
  ㈠核被告所為，係犯修正前毒品危害防制條例第11條第1項之持
    有第一級毒品罪及毒品危害防制條例第11條第4項之持有第
    二級毒品純質淨重20公克以上之罪。
　㈡被告以一購買而持有海洛因及甲基安非他命之行為，同時觸
    犯持有第一級毒品罪及持有第二級毒品純質淨重20公克以上
    之罪，為想像競合犯，應依刑法第55條規定，從一重之持有
    第二級毒品純質淨重20公克以上罪處斷。
  ㈢爰審酌被告明知毒品對國民健康危害甚鉅，竟漠視法令禁止
    規範，未經許可無故持有第一級毒品海洛因及純質淨重20公
    克以上之第二級毒品甲基安非他命，助長毒品流通，且易滋
    生其他犯罪，所為應予非難，惟念其犯後坦承犯行，態度尚
    佳，兼衡以被告之生活及經濟狀況、素行、年紀及智識程度
    等一切情狀，量處如主文所示之刑，以示懲儆。
四、沒收：
　㈠扣案如附表編號一所示之粉末檢品1包、如附表編號二所示之
    粉塊狀檢品4包及如附表編號三所示之白色微黃透明結晶25
    袋，經送驗結果，確分別檢出第一級毒品海洛因、第二級毒
    品甲基安非他命成分，此有附表「鑑驗報告」欄所示之毒品
    鑑定書在卷可考，自分屬毒品危害防制條例第2條第2項第1
    、2款所管制之第一、二級毒品。又該第一級毒品海洛因5包
    及第二級毒品甲基安非他命25袋，均係被告本案持有為警查
    獲之毒品，業經被告於本院準備程序中供陳明確（見本院卷
    第97頁），不問屬於被告與否，均應依毒品危害防制條例第
    18條第1項前段規定宣告沒收銷燬之，又因以現今所採行之
    鑑驗方式，包裝袋仍會殘留微量毒品而無法將之完全析離，
    應概認屬毒品之部分，一併予以沒收銷燬。至採樣化驗部分
    ，既已驗畢用罄而滅失，自無庸再予宣告沒收銷燬。
　㈡另扣案之安非他命吸食器1組、玻璃球2支，雖均為被告所有
    ，惟被告於本院準備程序中供稱：「…吸食器、玻璃球是我
    吸食用的，其餘是我用以犯罪所用。」等語（見本院卷第97
    頁），且遍查卷內復無任何積極證據足資證明上開物品與被
    告本案持有毒品犯行有關，爰不予宣告沒收。
五、應依刑事訴訟法第273條之1第1項、第299條第1項前段、第3
    10條之2、第454條第1項，修正前毒品危害防制條例第11條
    第1項，毒品危害防制條例第11條第4項、第18條第1項前段
    ，刑法第2條第1項前段、第11條、第55條，判決如主文。
六、如不服本判決應於收受判決後20日內向本院提出上訴書狀，
     並應敘述具體理由。其未敘述上訴理由者，應於上訴期間
    屆 滿後20日內向本院補提理由書（均須按他造當事人之人
    數附 繕本）「切勿逕送上級法院」。
本案由檢察官林暐勛提起公訴，經檢察官李孟亭到庭執行職務。
中　　華　　民　　國　　111 　年　　6 　　月　　24　　日
                  刑事審查庭  法  官  李雅雯
以上正本證明與原本無異。
如不服本判決應於收受判決後20日內向本院提出上訴書狀，並應
敘述具體理由。其未敘述上訴理由者，應於上訴期間屆滿後20日
內向本院補提理由書（均須按他造當事人之人數附繕本）「切勿
逕送上級法院」。
                              書記官  沈詩婷
中　　華　　民　　國　　111 　年　　6 　　月　　27　　日
附錄本案論罪科刑法條：
修正前毒品危害防制條例第11條第1項
持有第一級毒品者，處三年以下有期徒刑、拘役或新臺幣5萬元
以下罰金。
毒品危害防制條例第11條第4項
持有第二級毒品純質淨重二十公克以上者，處六月以上五年以下
有期徒刑，得併科新臺幣70萬元以下罰金。
附表：
編號 物品名稱     數        量 檢出成分    鑑  驗  報  告 一 粉末檢品 壹包（驗前淨重拾伍點柒伍公克，驗前純質淨重零點壹陸公克，驗餘淨重拾伍點伍壹公克） 微量第一級毒品海洛因 法務部調查局濫用藥物實驗室101年9月5日調科壹字第10123014000號鑑定書  二 粉塊狀檢品 肆包（驗前淨重合計貳點肆陸公克，純度81.99％，驗前純質淨重合計貳點零貳公克，驗餘淨重合計貳點參伍公克） 第一級毒品海洛因   三 白色微黃透明結晶 貳拾伍袋（驗前淨重合計參拾貳點玖柒玖零公克，驗前純質淨重合計參拾貳點玖肆陸零公克，純度99.9％，驗餘淨重合計參拾貳點捌貳玖貳公克） 第二級毒品甲基安非他命 交通部民用航空局航空醫務中心101年8月22日航藥鑑字第0000000Q號毒品鑑定書